【裁判字號】    99,台上,2568
【裁判日期】    990429
【裁判案由】    違反毒品危害防制條例
【裁判全文】
最高法院刑事判決            九十九年度台上字第二五六八號
上  訴  人  甲○○
選任辯護人  林期律師
上列上訴人因違反毒品危害防制條例案件，不服台灣高等法院台
中分院中華民國九十七年四月二十九日第二審判決（九十七年度
上訴字第四九四號，起訴案號：台灣苗栗地方法院檢察署九十六
年度少連偵字第四號），提起上訴，本院判決如下：
    主  文
上訴駁回。
    理  由
按刑事訴訟法第三百七十七條規定：上訴於第三審法院，非以判
決違背法令為理由，不得為之；是提起第三審上訴，應以原判決
違背法令為理由，係屬法定要件。如果上訴理由書狀並非依據卷
內訴訟資料具體指摘原判決不適用何種法則或如何適用不當，或
所指摘原判決違法情事顯與法律規定得為第三審上訴理由之違法
情形不相適合時，均應認其上訴為違背法律上之程式，予以駁回
。本件原判決綜合全案證據資料，本於事實審法院之推理作用，
認定上訴人甲○○有其事實欄所載共同販賣第三級毒品「愷他命
」犯行，因而撤銷第一審科刑之判決（包括上訴人及張家璘部分
），改判仍論上訴人以販賣第三級毒品罪（累犯），量處有期徒
刑六年四月，並諭知扣案之「愷他命」一包（含包裝袋，驗餘毛
重九百九十九點四公克）及綠色塑膠袋一只均沒收。已詳敘其所
憑證據及認定之理由；對於上訴人所辯何以不足採信，亦詳加指
駁及說明，俱有卷存證據資料可資覆按。上訴人上訴意旨略以：
原審於審判期日並未將同案被告張家璘之筆錄及高雄市立凱旋醫
院濫用藥物尿液檢驗報告提示予伊閱覽或告以要旨，遽採為伊犯
罪之證據，自有不當。又扣案之綠色塑膠袋一只係綽號「周董」
者（下稱「周董」）販賣毒品所用之物，並非伊與張家璘犯罪所
用之物，原判決併予宣告沒收，亦有未合。再伊於原審辯稱：若
未有積極證據足以證明張家璘等人有販賣毒品之意圖及行為，不
能僅憑張家璘之經濟能力不佳，即推定其有販賣毒品營利之意圖
等語；並舉台灣苗栗地方法院九十六年度少護字第二七號關於少
年李○○之裁定，作為有利於伊之證據，原判決對此未加以審酌
及說明，顯屬違誤。又原判決事實認定伊係基於幫助張家璘犯罪
之意思而參與本件犯行，理由卻說明伊與張家璘之間具有犯意聯
絡及行為分擔云云，殊有矛盾。再本件檢察官係起訴伊與「周董
」共同販賣「愷他命」予張家璘，並未起訴伊與張家璘共同販賣
「愷他命」。原判決認定伊與張家璘有共同販賣「愷他命」之行
為而予論罪科刑，顯屬訴外裁判。又伊僅係幫助或仲介張家璘向
「周董」購買「愷他命」，並無與張家璘共同販賣「愷他命」之
意思聯絡，應僅成立販賣第三級毒品罪之幫助犯，原判決論以販
賣第三級毒品罪之共同正犯，誠屬可議。再伊犯罪情狀顯較張家
璘輕微，原判決未依刑法第五十七條規定審酌刑度，而量處與張
家璘相同之刑度（有期徒刑六年四月），復未審酌其情輕法重而
依同法第五十九條規定酌減其刑，尤屬欠當。此外，伊僅係幫助
張家璘購買「愷他命」，本身並未獲利，犯情輕微，顯可憫恕，
爰請求依同法第五十九條酌減其刑云云。惟證據之取捨及事實之
認定，均為事實審法院之職權，倘其採證認事並未違背證據法則
，自不得任意指為違法而執為適法之第三審上訴理由。原審於審
判期日已將上訴人及張家璘之警詢、偵查及第一審等相關筆錄提
示予上訴人閱覽並告以要旨，上訴人則表示無意見等語，有原審
審判筆錄可稽（見原審卷第九十三頁正面及背面）。上訴意旨謂
原審未於審判期日提示張家璘之筆錄一節，顯與卷內資料不符，
自非適法之第三審上訴理由。又原判決雖未於審判期日將高雄市
立凱旋醫院濫用藥物尿液檢驗報告提示予上訴人閱覽並告以要旨
，其所踐行之訴訟程序固略有瑕疵。但上開濫用藥物尿液檢驗報
告僅係證明案發當時與張家璘同行之不知情少年李○○與章育銘
經驗尿結果均呈「愷他命」陽性反應而已，與上訴人有無與張家
璘共同販賣「愷他命」犯行之認定並無重要關聯，縱捨棄上開證
據，亦應為同一事實之認定。故原審上開訴訟程序之微疵，顯然
不影響於判決之結果，依刑事訴訟法第三百八十條規定，自不得
作為適法之第三審上訴理由。再原判決認定上訴人係以幫助張家
璘向「周董」販入「愷他命」後轉行販賣營利之意思，而參與販
賣第三級毒品罪構成要件即「販入愷他命」行為之實行，因認上
訴人應與張家璘成立販賣第三級毒品罪之共同正犯。而扣案之綠
色塑膠袋一只係「周董」用以包裝「愷他命」而一併販賣交付予
上訴人及張家璘之物。原判決因認該綠色塑膠袋一只係供上訴人
與張家璘共同意圖販賣而販入毒品之用，且屬其二人所有，乃依
毒品危害防制條例第十九條第一項規定宣告沒收，經核於法並無
不合。上訴意旨任憑己意謂該綠色塑膠袋一只並非上訴人與張家
璘犯罪所用之物，不應宣告沒收云云，要屬誤會。又原判決綜合
本件全部卷證資料，並參酌張家璘自承案發當時尚在服兵役，每
月收入僅新台幣（下同）六千餘元，開銷卻多達一萬元至三萬元
許，其經濟狀況非佳，亦無儲蓄之能力，竟透過上訴人幫助其一
次販入價格高達五十三萬元之「愷他命」（重約一公斤），顯逾
其經濟能力及個人施用所需，因認其有販入毒品後轉行出售營利
之意圖，已詳敘其理由。並說明上訴人雖辯稱不知張家璘販入「
愷他命」之意圖云云；然其於案發當時已年滿三十四歲，具有辨
別事理能力，對於張家璘係基於販賣營利之目的而一次販入鉅量
毒品，自難諉為不知，而上訴人主觀上雖僅具有幫助張家璘販入
「愷他命」後轉行販賣營利之意思，並無為自己犯罪之意思，但
其既參與交付價款及收受「愷他命」等販賣第三級毒品罪之構成
要件行為，自應與張家璘成立販賣第三級毒品罪之共同正犯，而
無論以幫助犯之餘地等情綦詳，核其論斷與經驗、論理法則無違
。上訴意旨並未指摘原判決此項論斷究有如何違背證據法則之情
形，徒謂原判決以張家璘經濟狀況不佳而論斷其有販賣營利之意
圖為不當云云，要非合法之第三審上訴理由。至上訴人於原審所
舉另案台灣苗栗地方法院九十六年度少護字第二七號關於少年李
○○之裁定理由，並無拘束原判決認事用法之法律上效力；原判
決對此未加以審酌及說明，其理由雖略欠週延，但並不影響判決
之結果，上訴意旨執此指摘原判決不當，亦非適法之第三審上訴
理由。再原判決於理由內說明：上訴人對張家璘意圖販賣而販入
毒品既已知悉在先，且仍予以行為分擔，其與張家璘間有犯意聯
絡及行為分擔云云（見原判決第六頁倒數第三行至最末一行）。
依此段文義及原判決全盤意旨，其所謂「上訴人與張家璘間有犯
意聯絡」一語，係指上訴人知悉張家璘有將販入之毒品轉行出售
營利之意圖，二人間對此具有共識而言，並非謂上訴人基於為自
己犯罪目的而與張家璘有共同犯罪意思之聯絡。是原判決上開文
字雖略欠精準，但斟酌原判決整體意旨，顯可瞭解其真意。上訴
意旨遽指原判決矛盾，要屬誤會。再本件起訴書認上訴人與「周
董」共同基於販賣「愷他命」營利之意圖，由上訴人出面與張家
璘聯絡交易並參與販賣毒品之行為，認上訴人涉嫌與「周董」共
犯販賣第三級毒品罪。而原審審理結果認為上訴人係基於幫助張
家璘販入「愷他命」後轉賣營利之目的，而參與買賣「愷他命」
之犯罪構成要件行為，乃認定上訴人與張家璘共犯販賣第三級毒
品罪。是原判決認定上訴人犯罪目的及參與共同犯罪之人雖與起
訴書所載未盡一致，但對於上訴人出面與「周董」及張家璘聯絡
本件「愷他命」買賣事宜，並參與買賣毒品之犯罪構成要件行為
，則與起訴書所載大致相同；是原判決所認定之事實與起訴事實
之基本社會事實相同，並未逾越起訴事實範圍。上訴意旨指摘原
判決有訴外裁判之情形，亦屬誤會。又量刑之輕重，係屬事實審
法院得依職權自由裁量之事項，苟於量刑時，已以行為人之責任
為基礎，並斟酌刑法第五十七條各款所列情狀，而未逾越法定刑
度範圍，又未濫用其職權，即不得遽指為違法。本件原判決於量
刑時已就上訴人之犯罪情節及對於國民身體健康及社會治安等一
切情狀，予以綜合考量，在法定刑內量處其刑，核無違反罪刑相
當原則之情形。上訴意旨並未具體指摘原判決量刑有何違背法令
，單純就科刑輕重為爭執，自非適法之第三審上訴理由。至上訴
人犯情雖較張家璘輕微，但原判決以上訴人係累犯，而依刑法第
四十七條加重其刑，而張家璘則非屬累犯。從而，原判決量處上
訴人與張家璘相同之刑度（有期徒刑六年四月），亦難謂違反公
平原則。此外，依刑法第五十九條規定酌減其刑者，必須犯罪另
有特殊之原因與環境，在客觀上足以引起一般同情，認為即予宣
告法定最低度刑尤嫌過重者，始有其適用。上訴意旨並未具體說
明其犯罪在客觀上究有何足堪憫恕之情形，僅泛謂其情輕法重而
指摘原判決未依上揭規定酌減其刑，殊無足取。又上訴人雖請求
本院依同法第五十九條規定酌減其刑，但本院既應為程序上之上
訴駁回判決，所請自無從斟酌。至其餘上訴意旨，無非仍執其在
原審之同一辯解，就其主觀上有無販賣毒品營利意圖之單純事實
暨其他無關宏旨之枝節問題漫為爭執，均非依據卷內資料具體指
摘原判決不適用何種法則或如何適用不當，顯與法律規定得為第
三審上訴理由之違法情形不相適合。揆之首揭說明，其上訴為違
背法律上之程式，應予駁回。
據上論結，應依刑事訴訟法第三百九十五條前段，判決如主文。
中    華    民    國  九十九  年    四    月  二十九  日
                      最高法院刑事第八庭
                          審判長法官  洪  文  章
                                法官  王  居  財
                                法官  郭  毓  洲
                                法官  黃  梅  月
                                法官  邱  同  印
本件正本證明與原本無異
                                      書  記  官
中    華    民    國  九十九  年    五    月    三    日
                                                     m

司法院資訊處製作；財團法人民間司法改革基金會備份。
